【裁判字號】    98,訴,2827
【裁判日期】    990127
【裁判案由】    侵權行為損害賠償
【裁判全文】
臺灣板橋地方法院民事判決              98年度訴字第2827號
原      告  乙○○
訴訟代理人  陳志斌律師
被      告  甲○○
訴訟代理人  陳志勇律師
上列當事人間請求侵權行為損害賠償事件，經本院於民國98年1
月20日言詞辯論終結，判決如下：
    主  文
原告之訴駁回。
訴訟費用由原告負擔。
    事實及理由
一、原告主張：
（一）原告與妻子即訴外人陳鳳君係於民國95年12月9日結婚，
      98年10月9日被告與訴外人陳鳳君外出，晚上十點多時兩
      人仍不回家，相繼至附近吃東西，此舉已非一般朋友之行
      為，而當時已是半夜兩點多，原告當天得知兩人半夜約會
      之事實後，經質問訴外人陳鳳君及被告，被告保證日後不
      再與陳鳳君聯繫，並簽立切結保證書予原告當時訴外人陳
      鳳君母親與姊姊均在場作證，原告向訴外人陳鳳君詢問當
      日之情況，訴外人陳鳳君承認與被告有交往且已有性關係
      ，訴外人陳鳳君於98年10月9日搬回娘家居住，98年10月1
      1日晚上復離開娘家後即下落不明，連其母親亦不知其下
      落。
（二）原告於98年10月10日得知配偶陳鳳君與其異性朋友甲○○
      於10月9 日夜間八時半外出約會，至半夜3 時始回家，經
      質問陳鳳君，竟坦承曾與甲○○發生性關係，復經原告逼
      問，獲知被告甲○○電話，原告即約被告於10月10日當晚
      10時許至汐止建成路陳鳳君娘家解決，被告到場後竟出言
      挑釁說「你覺得你動得了我嗎？」在場之陳鳳君姊姊陳惠
      姍對被告之態度亦深表不滿（見證三）當時原告在陳鳳君
      家人面前要求被告給予合理的交代，最後被告簽下切結書
      據，承認10月9 日確有與陳鳳君約會至半夜3 時之事實，
      並承諾絕對不會再與陳鳳君見面聯絡，否則願受刑民事之
      責任（見證二）。唯同年10月11 日 晚，陳鳳君即在被告
      協助下，未告知其家人，利用夜晚，私下偷偷搬出娘家，
      租屋於新莊，查被告甲○○甫於10月10日簽立切結書承諾
      絕不再與陳鳳君聯絡，但事實上，卻仍與陳鳳君綿密來往
      ，被告違背切結承諾之事實，經原告調查，有事證如下：
   1、原告得知10月10日後，陳鳳君與其表姊李靜璇曾相約至新
      莊某KTV 唱歌，經原告以電話向李靜璇查證，該日相約唱
      歌，陳鳳君與被告先後抵達，陳鳳君向其表姊透露伊在新
      莊租屋，租金由被告負擔一半，並非借貸，李靜璇稱陳鳳
      君與被告兩人關係親密，唱完歌後，一起離開，當日李靜
      璇還曾告誡他們兩人，如此婚姻外關係不太好，難道不怕
      女方老公來告？，但被告稱「沒關係，儘管來，要告就來
      告我又不怕」。（見證四原告與李靜璇通話譯文）
   2、陳鳳君與其姊陳惠姍一同就讀於基隆商工空中專校，據陳
      惠姍在電話中向原告所稱，陳鳳君與被告綿密交往之事，
      他們班上同學大都知情，陳惠姍並稱陳鳳君於10月12 日
      半夜偷偷搬離娘家。（見證五原告與陳惠姍通話譯文）
   3、原告向陳鳳君之同學「小翁」查證，得知陳鳳君係與被告
      同坐一車前去學校上課。（見證六原告與小翁通話譯文）
   4、98年12月6 日凌晨1 時，原告先打電話給陳鳳君，得知仍
      在外吃飯，後再打電話給被告，果然亦在吃飯，經原告質
      問其違背承諾，半夜仍帶陳鳳君出門，其支唔以對，後被
      告答應將電話拿給陳鳳君接聽，證實當時他們兩人在半夜
      1 時仍在外面吃喝玩樂。（見證七原告與被告通話譯文）
   5、98年10月10日後，原告曾打電話給被告問其有無再與陳鳳
      君來往聯絡，其稱上課以外，還常一起吃飯。（見證八原
      告與被告通話譯文）
   6、98年10月12日陳鳳君搬至新莊後，原告打電話給陳鳳君，
      伊承認仍與被告甲○○一起吃飯、按摩等。（見證九原告
      與陳鳳君通話譯文）
   7、上述對話與通話譯文有錄音光碟為證。（見證十）
（三）被告於98年10月10日簽下切結書後，仍與原告之配偶陳鳳
      君親密來往，兩人同進同出，半夜仍常一起吃喝玩樂，被
      告違背切結書，傷害原告家庭之行徑，即屬以背於公序良
      俗之方法，加害於他人，原告自得依最高法院55 年 台上
      字第2053號判例及民法第184 條第1 項規定訴請被告賠償
      損害。
（四）本件被告雖曾簽立切結書保證不會再與訴外人陳鳳君聯繫
      ，但事實上被告仍與訴外人陳鳳君在一起，且訴外人陳鳳
      君亦承認與被告有性關係，訴外人陳鳳君之母姊亦均知情
      。又雙方有簽署承諾書，並寫完切結書，表示他們有親密
      交往。他們半夜打電話在吃飯，這對原告刺激很大，就算
      沒有通姦的行為，也應該有違背公序良俗的情形，是原告
      自得主張被告侵權行為應負損害賠償責任。
（五）聲明：被告應給付原告新臺幣（下同）2,000,000 元，並
      自起訴狀繕本送達翌日起至清償日止按年息5%計算之利息
      。
二、被告則以：
（一）不爭執事項：
   1、對原告提出證一戶籍謄本、原證二之切結保證書影本就其
      形式上真正不爭執。
   2、對原告主張被告曾於98年10月9 日與陳鳳君約會敘舊乙節
      不爭執。
（二）爭執事項：
   1、被告否認曾與陳鳳君有交往且已有性關係之事實。
   2、原告請求新台幣貳佰萬元並無理由，且未說明其計算貳佰
      萬元之依據。
   3、綜上所述，被告從未與陳鳳君通姦，原告之訴無理由。
（三）聲明：原告之訴駁回。
三、按當事人主張有利於己之事實者，就其事實有舉證之責任，
    民事訴訟法第277條前段定有明文。次按負舉證責任之當事
    人，須證明至使法院就該待證事實獲得確實之心證，始盡其
    證明責任。倘不負舉證責任之他造當事人，就同一待證事實
    已證明間接事實，而該間接事實依經驗法則為判斷，與待證
    事實之不存在可認有因果關係，足以動搖法院原已形成之心
    證者，將因該他造當事人所提出之反證，使待證事實回復至
    真偽不明之狀態。此際，自仍應由主張該事實存在之一造當
    事人舉證證明之，始得謂已盡其證明責任（最高法院93年度
    台上字第2058號判決意旨參照）。又主張法律關係存在之當
    事人，須就該法律關係發生所須具備之特別要件，負舉證之
    責任。而此特別要件之具備，苟能證明間接事實並據此推認
    要件事實雖無不可，並不以直接證明者為限，惟此經證明之
    間接事實與要件事實間，須依經驗法則足以推認其因果關係
    存在者，始克當之。倘負舉證責任之一方所證明之間接事實
    ，尚不足以推認要件事實，縱不負舉證責任之一方就其主張
    之事實不能證明或陳述不明、或其舉證猶有疵累，仍難認負
    舉證責任之一方已盡其舉證責任，自不得為其有利之認定（
    最高法院91年度台上字第1613號判決意旨參照），此於事實
    關係存否之舉證責任分配，亦應有所適用。
四、本件原告主張被告與訴外人陳鳳君有通姦之行為，原告雖提
    出被告簽立予原告之切結保證書及原告與被告、訴外人陳鳳
    君、訴外人陳鳳君表姊李靜璇、訴外人陳鳳君姊陳惠珊、訴
    外人陳鳳君同學小翁間對話之錄音譯文為證。惟查，通姦係
    指與有配偶之人彼此合意而為之婚姻關係外之性行為，遍閱
    上開錄音譯文，僅係原告向訴外人李靜璇及陳惠珊詢問被告
    與訴外人陳鳳君之間的關係，及指責被告與訴外人陳鳳君二
    人為何還有聯絡，而被告及訴外人陳鳳君於與原告言談間，
    並未向原告坦承其二人有發生性關係之情事，甚且被告簽立
    予原告之切結保證書，其上並無被告承認其與訴外人陳鳳君
    有發生性行為之字句，原告所提出之事證均僅足證明被告與
    訴外人陳鳳君間有往來之間接事實，非可直接證明被告與訴
    外人陳鳳君間有通姦之行為，揆諸上揭法條規定及說明，難
    認原告已盡其舉證責任，自不得對其主張為有利之認定，而
    遽認被告與訴外人間有何通姦之行為。
五、原告復主張就算沒有通姦之行為，也應該有違背公序良俗的
    情形。惟婚姻係以夫妻之共同生活為其目的，配偶應互相協
    力保持其共同生活之圓滿、安全及幸福，而夫妻互守誠實，
    係為確保其共同生活之圓滿、安全及幸福之必要條件，故應
    解為配偶因婚姻關係而互負誠實之義務，配偶之一方行為不
    誠實，與他人發生足以破壞夫妻共同生活之圓滿、安全及幸
    福之行為者，即為違反因婚姻關係之義務而對他方造成損害
    。而本件被告與訴外人陳鳳君僅有來往關係，已如上述，且
    原告並無法舉證證明被告與訴外人陳鳳君有實質之交往或發
    生性行為，依一般社會通念，尚難據此認定已屬不誠實之行
    為而違反配偶因婚姻關係應負之誠實義務，足以破壞夫妻共
    同生活之圓滿、安全及幸福，是被告與訴外人陳鳳君間之來
    往行為情節非重大，且客觀上並無不法，是原告之上開主張
    ，亦不足採。
六、綜上所述，原告主張被告與其配偶即訴外人陳鳳君有通姦或
    違反公序良俗之情事，而依民法第184條規定，請求被告給
    付精神慰撫金2,000,000元，及自起訴狀繕本送達被告之翌
    日起至清償日止，按年息百分之五計算之法定遲延利息，為
    無理由，應予駁回。
七、本件判決事證基礎已臻明確，兩造其餘攻擊防禦方法及未經
    援用之證據，核與判決結果已無影響，爰不再一一論述，併
    予敘明。
八、結論：本件原告之訴為無理由，並依民事訴訟法第78條，判
    決如主文。
中    華    民    國    99    年    1     月    27    日
                  民事第二庭    法  官  張谷輔
以上正本係照原本作成
如對本判決上訴，須於判決送達後20日內向本院提出上訴狀
中    華    民    國    99    年    1     月    27    日
                                書記官  郭群裕

司法院資訊處製作；財團法人民間司法改革基金會備份。
